臺灣臺中地方法院民事裁定
110年度訴字第2840號
原      告  森旺餐飲有限公司



法定代理人  魏皓恩  
被      告  陳敬格  

訴訟代理人  彭傑義律師
上列當事人間請求給付違約金事件，本院裁定如下：
    主    文
本件移送臺灣基隆地方法院。
      理    由
一、按當事人得以合意定第一審管轄法院。而合意管轄，如當事
    人之一造為法人或商人，依其預定用於同類契約之條款而成
    立，按其情形顯失公平者，他造於為本案之言詞辯論前，得
    聲請移送於其管轄法院，民事訴訟法第24條第1項前段、第2
    8條第2項前段分別定有明文。考其立法意旨，在於當事人之
    一造為法人或商人時，通常占有經濟上之強勢地位，如因契
    約涉訟而須赴被告之住、居所地應訴，無論在組織及人員編
    制上，均尚難稱有重大不便。如法人或商人以預定用於同類
    契約之債務履行地或合意管轄條款，與非法人或商人之他造
    訂立契約時，他造就此類條款表面上雖有締約與否之自由，
    實際上幾無磋商或變更之餘地。則一旦因該契約涉訟，他造
    即必須遠赴法人或商人以定型化契約所預定之法院應訴，在
    考量應訴之不便，且多所勞費等程序上不利益之情況下，經
    濟上弱勢者往往被迫放棄應訴之機會，如此不僅顯示公平，
    並某程度侵害經濟上弱勢者在憲法上所保障之訴訟權，於是
    特別明文排除合意管轄規定之適用。是以，定型化契約當事
    人因此爭執涉訟時，如法人或商人據此向合意管轄法院起訴
    ，在不影響當事人程序利益及浪費訴訟資源之情況下，非法
    人或商人之他造於為本案之言詞辯論前，得聲請移送於其管
    轄法院。因此，在無其他特別審判籍管轄法院之適用時，法
    院受理此種移轉管轄之聲請，自應依民事訴訟法第1條第1項
    規定「以原就被」原則定管轄法院。
二、經查，原告主張本件兩造簽訂之加盟合約書（下稱系爭合約
    書）第10條第5項約定，雙方合意以本院為第一審管轄法院
    ，爰依上開合意管轄之約款，向本院起訴請求被告給付違約
    金等語。惟系爭合約書為屬法人之原告為與不特定多數人訂
    立契約之用而單方以電腦打字預先擬定之契約條款，即定型
    化約款，不容被告有選擇管轄法院之餘地，而被告住所地係
    在基隆市○○區○○○路000○0號10樓，又經被告具狀陳明其確實
    住在該址，且原加盟店亦在基隆市，故聲請移轉管轄至臺灣
    基隆地方法院審理，有被告提出之民事移轉管轄聲請狀在卷
    （見本院卷第65-69頁）可參，可見被告日常生活作息之地
    點均在臺灣基隆地區，倘發生紛爭而須訴訟時，自以在該處
    應訴最稱便利，如被告須受原告單方所擬定管轄條款約束，
    勢須為本件訴訟遠赴本院應訴，則被告在考量勞力、時間及
    費用等程序上不利益之情況下，或須因此放棄應訴之機會，
    故原告事先擬定之系爭合約書以本院為管轄法院之契約條款
    ，顯失公平。另原告空言主張被告與其配偶早在被告加盟原
    告事業前，即已於原加盟店相同地址設立「臻鮮炸屋」商號
    ，且該商號持續營運至今，尚不足採。況依原告起訴狀聲請
    調查證據，亦係傳喚居住基隆市之證人，如要求被告、證人
    至本院應訊，勢必造成經濟上弱勢之被告時間、金錢及勞力
    之負擔，亦無益訴訟程序之進行，由此可見原告作為一法人
    ，以事先擬定之前揭條款約定由本院為管轄法院，核諸上情
    ，顯失公平，為保護經濟上弱勢之被告，揆之前揭規定及說
    明，本件即應排除上開合意管轄法院規定之適用，而兩造間
    既無其他特別審判籍管轄法院規定之適用，依民事訴訟法第
    1條第1項之規定，自應由臺灣基隆地方法院管轄，爰依被告
    聲請將本件移送於該管轄法院。
三、依民事訴訟法第28條第2項，裁定如主文。
中　　華　　民　　國　　111 　年　　1 　　月　　21　　日
                  民事第一庭    法  官　蔡孟君
正本係照原本作成。
如不服本裁定應於送達後10日內向本院提出抗告狀，並繳納抗告
費新臺幣1000元。
中　　華　　民　　國　　111 　年　　1 　　月　　21　　日
                                書記官　鄭雅雲